【裁判字號】    90,台上,6737
【裁判日期】    901101
【裁判案由】    殺人未遂
【裁判全文】
最高法院刑事判決                                九十年度台上字第六七三七號
    上  訴  人  甲○○
    選任辯護人  李泰宏律師
右上訴人因殺人未遂案件，不服台灣高等法院花蓮分院中華民國九十年七月二十五日
第二審判決（九十年度上訴字第三二號，起訴案號：台灣台東地方法院檢察署八十九
年度偵字第一六一三號），提起上訴，本院判決如左：
    主  文
上訴駁回。
    理  由
按刑事訴訟法第三百七十七條規定，上訴於第三審法院，非以判決違背法令為理由，
不得為之。是提起第三審上訴，應以原判決違背法令為理由，係屬法定要件。如果上
訴理由狀並未依據卷內訴訟資料，具體指摘原判決不適用何種法則或如何適用不當，
或所指摘原判決違法情事，顯與法律規定得為第三審上訴理由之違法情形，不相適合
時，均應認其上訴為違背法律上之程式，予以駁回。本件原判決綜合調查證據之結果
，認上訴人甲○○犯有刑法第二百七十一條第二項第一項殺人未遂罪之事實，因認第
一審判決，論上訴人以上開罪名，並依刑法第二十六條前段未遂犯得按既遂犯之刑減
輕之規定，減輕其刑後，量處有期徒刑伍年陸月，褫奪公權年，扣案西瓜刀壹把沒
收，為無不合，予以維持，駁回上訴人在第二審之上訴，已詳認定犯罪事實之依據
及憑以認定之理由，並對上訴人否認具殺人犯意之辯詞，如何不足採信，均已依據卷
內資料予以指駁及說明，從形式上觀察，原判決並無違背法令情形。按殺人未遂罪之
成立，以有戕害他人生命之故意，著手於刺殺之實行而未發生死亡之結果為要件。而
殺人與傷害之區別，應以加害人有無殺意為斷，雖不以兇器及傷痕之多寡為絕對之標
準，然若可就被害人之傷勢認定加害人下手凶殘，刀能殺人不能謂無預見，下手之重
更難謂無殺人之決心，自不能僅因上訴人無「給他死」之言語，即認為無殺人故意。
上訴人如何具殺人故意，原判決已於理由二詳述其調查審認之結果，核屬事實審法院
採證認事職權之適法行使。次按事實之認定及證據之取捨，乃屬事實審法院之職權。
證人等所為供述，何者為可採，事實審法院本得參酌其他相關證據為自由之判斷，苟
無違反經驗法則或論理法則，自難指為違法。原判決依憑被害人楊國聖及證人喻立維
於警訊、一審及原審訊問時之指訴及供證（見原判決理由二），扣案西瓜刀壹把，及
國軍花蓮總醫院台東分院附設民眾診療服務處診斷證明書等證據，認定上訴人確有本
件犯行，摒棄不採上訴人否認具殺人故意之辯詞，經核其證據之取捨及證明力之判斷
於法均無不合。上訴意旨仍執陳詞，謂本件係楊國聖意圖搶奪上訴人持有之鋒利兇刀
，雙方扭打輕割所生皮肉之傷，非遭猛砍所致，無追殺情事及「給他死」之言語，亦
未持刀揮砍楊國聖頭部，上訴人意在教訓楊國聖，無殺人動機及犯意，原判決顯有違
採證法則等語，係就原判決理由二已詳為論斷與說明之事項，再為事實上之爭執，殊
非適法之第三審上訴理由。再按刑事訴訟法第三百七十九條第十款所謂應於審判期日
調查之證據，必須該證據確與待證事實有重要關係，就其案情委有調查之必要者而言
。本件事證已臻明確，原審未傳訊主治醫師說明楊國聖傷勢及未再調查上訴人是否確
有追殺事實等情，自不得指為調查未盡。此外，上訴人徒憑己意，對原審認事用法職
權之適法行使及原判決理由已詳為論斷之事項，任意爭辯，顯與法定上訴第三審之形
式要件不符，其上訴違背法律上之程式，應予駁回。
據上論結，應依刑事訴訟法第三百九十五條前段，判決如主文。
中      華      民      國     九十     年     十一     月      一      日
                              最高法院刑事第六庭
                                  審判長法官  謝  家  鶴
                                        法官  洪  文  章
                                        法官  花  滿  堂
                                        法官  陳  世  淙
                                        法官  洪  佳  濱
      右正本證明與原本無異
                                              書  記  官
中      華      民      國     九十     年     十一     月    二十三    日
                                                                        Ｒ


司法院資訊處製作；財團法人民間司法改革基金會備份。
